【裁判字號】    90,交易,600
【裁判日期】    901023
【裁判案由】    過失傷害
【裁判全文】
臺灣高雄地方法院刑事判決                          九十年度交易字第六號
    公  訴  人  臺灣高雄地方法院檢察署檢察官
    被      告  甲○○
右列被告因過失傷害案件，經檢察官提起公訴（九十年度偵字第一一二四二號），本
院判決如左：
    主  文
甲○○因過失傷害人，處拘役伍拾玖日，如易科罰金，以參佰元折算壹日。
    事  實
一、甲○○未考領有重型機車駕駛執照，於民國九十年一月二十三日上午，騎乘車牌
    號碼ＯＫＦ─一四六號重型機車附載丁○○（二人均未配戴安全帽），沿高雄縣
    大寮鄉○○路一百五十號附近之產業道路（起訴書誤載為過溪路）由南往北方向
    行駛，於同日上午九時許，行經該產業道路與過溪路無號誌交岔路口時，本應注
    意行至未劃分支幹線道之無號誌交岔路口，左方車應讓右方車先行，而當時天氣
    晴朗，柏油路面乾燥無缺陷，亦無其他障礙物，視距良好，且依其智識、能力亦
    無不能注意之情事，詎於行經上開路口前，因回頭與丁○○說話而疏未注意前方
    ，適有亦疏未注意車前人、車狀況之乙○○（有配戴安全帽）騎乘車牌號碼ＯＰ
    Ｏ─○○六號重型機車，沿過溪路由東往西行至該處，甲○○經丁○○告知有來
    車後，竟未禮讓乙○○騎乘之機車先行，猶貿然騎乘機車駛入上開路口，致兩機
    車車頭擦撞，使乙○○人、車雙雙倒地，因而受有下頷骨折、上顎骨折、左側肩
    胛股骨折等傷害。
二、案經乙○○訴由高雄縣警察局林園分局移送臺灣高雄地方法院檢察署檢察官偵查
    起訴。
    理  由
一、訊據被告甲○○矢口否認有何過失犯行，辯稱：我看到告訴人時有減速並按喇叭
    ，被害人車速很快，不知為何會撞上云云。惟查，本件車禍係發生在高雄縣大寮
    鄉○○路一百五十號前附近之產業道路與過溪路交岔路口，車禍發生前，被告騎
    乘重型機車附載丁○○，沿產業道路由南往北行駛，告訴人騎乘機車沿過溪路東
    往西行駛，車禍發生後，被告與告訴人所騎乘之機車均倒在交岔路口中心處，此
    有警製道路交通事故調查報告表及車禍現場照片存卷可憑，再參以證人丙○○警
    員於本院審理中具結證稱告訴人之機車前檔泥板及被告之機車前導流板均毀損等
    情觀之，足見被告騎乘機車行至上開交岔路口時，與告訴人所騎乘之機車車頭發
    生擦撞無訛。又被告尚未駛至上開交岔路口時，因轉頭與證人丁○○談話而未注
    意前方，嗣經證人丁○○告知告訴人騎乘機車自其右方行駛而來，方減速鳴按喇
    叭，惟仍煞避不及而發生擦撞，此為被告及證人丁○○一致供陳，顯見被告於行
    至上開交岔路口時，發現告訴人自其右側直行而來時，未讓告訴人騎乘之機車先
    行，猶貿然駛入上開交岔路口，致兩機車發生擦撞，至為顯然。
二、按汽車（依道路交通安全規則第二條第一款、第三條第六款規定，機車係屬道路
    交通管理處罰條例及該條例第九十二條授權制定之道路交通安全規則所規定之「
    汽車」之一種，下同）行至未劃分支幹線道之無號誌交岔路口，左方車應讓右方
    車先行，道路交通安全規則第一百零二條第一項第一款定有明文。被告雖未考領
    有駕駛執照，惟其既已知悉告訴人騎乘機車自其右方駛來，理應讓告訴人騎乘之
    機車先行，且依被告之智識、能力等亦無不能注意之情事，詎被告竟於丁○○告
    知告訴人騎乘機車自其右方行駛而來，竟未讓告訴人騎乘之機車先行，致因煞避
    不及而撞及告訴人騎乘之機車，被告之駕駛行為有過失，灼然至明。又汽車駕駛
    人應隨時注意車前狀況，並隨時採取必要之安全措施，以避免危險之發生，道路
    交通安全規則第九十四條第三項。本件告訴人騎乘機車沿過溪路由東往西行駛至
    上開無號誌交岔，疏未注意被告騎乘機車自其左方行駛而來，並採取閃避之安全
    措施，貿然直行駛入路口，致所騎乘之機車車頭與被告騎乘之機車車頭擦撞，告
    訴人駕駛行為有違上開規定，此有上開道路交通事故調查報告表及肇事現場照片
    在卷可稽，告訴人對於本件車禍事故之發生亦有過失，惟此仍不得解免被告過失
    罪責，附此敘明。況本件車禍經台灣省高屏澎區車輛行車事故鑑定委員會鑑定意
    見結果亦認為，被告甲○○無照駕駛重型機車左方車未讓右方車先行為肇事主因
    ，告訴人乙○○駕駛重型機車疏未注意車前狀況為肇事次因，此有該會九十年六
    月二十七日高屏澎鑑字第九○○八四五號意見書一件附偵查卷可憑。而告訴人確
    因本件車禍受有事實欄所載之傷害，此有長庚醫院出具之診斷證明書在附卷可憑
    ，是被告之過失犯行與告訴人之傷害間，顯有相當因果關係。本件罪證已臻明確
    ，被告過失傷害犯行，洵堪認定。
三、核被告所為，係犯刑法第二百八十四條第一項前段之過失傷害罪。被告無駕駛執
    照駕車，因而致人受傷，依法應負刑事責任，應依道路交通管理處罰條例第八十
    六條第一項規定，加重其刑。爰審酌被告一時疏未而肇事，迄今未賠償告訴人所
    受損害，犯後態度，及被害人就本件車禍之發生亦有過失等一切情狀，爰量處如
    主文所示之刑，並諭知易科罰金之折算標準。
據上論斷，應依刑事訴訟法第二百九十九條第一項前段，道路交通管理處罰條例第八
十六條第一項，刑法第二百八十四條第一項前段、第四十一條第一項前段，罰金罰鍰
提高標準條例第一條前段、第二條，判決如主文。
本案經檢察官郭麗娟到庭執行職務。
中      華      民      國    九十      年      十      月    二十三    日
                                  臺灣高雄地方法院交通法庭
                                      法  官  廖  純  卿
右正本證明與原本無異。
如不服本判決，應於判決送達後十日內，向本院提出上訴狀。
                                      書記官  林  孝  聰
中      華      民      國    九十      年      十      月    二十五    日
附錄本案論罪科刑法條全文：
刑法第二百八十四條第一項前段。
中華民國刑法第二百八十四條
 (過失傷害罪)
因過失傷害人者，處六月以下有期徒刑、拘役或五百元以下罰金，致重傷
者，處一年以下有期徒刑、拘役或五百元以下罰金。


司法院資訊處製作；財團法人民間司法改革基金會備份。
